【裁判字號】    95,上訴,2522
【裁判日期】    950914
【裁判案由】    毒品危害防制條例
【裁判全文】
臺灣高等法院刑事判決                95年度上訴字第2522號
    上  訴  人  臺灣板橋地方法院檢察署檢察官
    被      告  甲○○
上列上訴人因被告毒品危害防制條例案件，不服臺灣板橋地方法
院95年度訴字第951號，中華民國95年5月24日第一審判決（起訴
案號：臺灣板橋地方法院檢察署95年度毒偵字第1227號，及移送
該署95年度毒偵字第3863號併案審理），提起上訴，本院判決如
下：
    主  文
原判決撤銷。
甲○○連續施用第一級毒品，累犯，處有期徒刑拾壹月；扣案之
含第一級毒品海洛因成分、無法析離之殘渣袋壹個，沒收銷燬之
。又連續施用第二級毒品，累犯，處有期徒刑柒月。應執行有期
徒刑壹年參月；扣案之含第一級毒品海洛因成分、無法析離之殘
渣袋壹個，沒收銷燬之。
    事  實
一、甲○○前於民國92年間因施用毒品案件，經原審裁定送觀察
    、勒戒後，認無繼續施用毒品之傾向，於92年9月8日釋放出
    所，並由臺灣板橋地方檢察署檢察官於92年9月8日，以92年
    度毒偵字第2117號為不起訴處分確定；復於93年間持有毒品
    案件，經原審於93年1月1日，以92年度易字第2716號刑事判
    決判處有期徒刑2月確定，甫於93年3月12日執行完畢。詎其
    仍不思悔改，於觀察、勒戒執行完畢後5年內， 各基於施用
    第1、2級毒品之概括犯意， 分別於94年12月9日晚間11時25
    分許為警查尿前26小時內某時點及95年1月22日晚上， 在不
    詳地點及臺北縣鶯歌鎮某工廠內，以海洛因摻入香菸點燃吸
    食之方式，施用第一級毒品海洛因各乙次，及分別於94年12
    月9日晚間11時25分許為警查尿前96小時內某時點及95年1月
    22 日，在不詳地點及臺北縣三峽鎮某朋友住處， 以安非他
    命放入吸食器內燒烤之方式，施用第二級毒品安非他命各乙
    次。嗣於94年12月9日晚間7時45分許及95年1月23日8時10分
    許， 分別在桃園縣龜山鄉○○路251巷2之1號7樓Ｂ703室及
    臺北縣三峽鎮○○路三二號居所為警查獲，並於第二次查獲
    時扣得含第一級毒品海洛因成分、無法析離之殘渣袋一個。
二、案經臺北市政府警察局信義分局移送臺灣板橋地方法院檢察
    署檢察官偵查起訴及由該署移送併案審理。
    理  由
一、被告甲○○經合法傳喚未於審判期日到庭，惟據其準備程序
    中所供陳：承認有於95年1月22日分別施用第1級毒品海洛因
    及第2級毒品安非他命各1次， 惟矢口否認有於94年12月9日
    晚間11時25分許為警查尿前26小時內及96小時內某時點各施
    用海洛因及安非他命之犯行。經查，上揭被告供承施用毒品
    之犯行部分，亦據被告甲○○於原審審理中所坦供（見原審
    95年5月10日簡式審判筆錄），並有含第1級毒品海洛因成分
    、無法析離之殘渣袋1個扣案可稽，而被告先後2次為警查獲
    後所採集之尿液經送檢驗結果確呈嗎啡及安非他命類陽性反
    應， 此有臺灣檢驗科技股份有限公司94年12月21日及95年2
    月15日出具之濫用藥物尿液檢驗報告各1紙在卷可憑（ 見95
    毒偵字第458號第30頁、95年度毒偵字第1227號第64頁） 。
    此外，而扣案殘渣袋經送驗結果，有毒品海洛因反應，亦有
    法務部調查局鑑定通知書1紙及照片2紙在卷可稽（見上開偵
    查卷第30頁、原審卷第9頁）。本件事證已臻明確， 被告否
    認有於第1次查獲前施用第1、2級毒品各1次云云，應屬卸責
    之詞，不足採信。又被告前曾於92年間因施用毒品案件，經
    原審裁定送觀察、勒戒後，認無繼續施用毒品之傾向，於92
    年9月8日釋放出所，並由臺灣板橋地方檢察署檢察官於92年
    9月8日，以92年度毒偵字第2117號為不起訴處分確定，有本
    院被告前案紀錄表1份在卷可憑。是本案事證明確， 被告於
    觀察、勒戒執行完畢釋放後5年內，再犯本件施用第1級毒品
    及第2級毒品之犯行，故被告犯行均堪認定， 應予依法論處
    。
二、法律適用之比較：修正後刑法第2條第1項規定：「行為後法
    律有變更者，適用行為時之法律。但行為後之法律有利於行
    為人者，適用最有利於行為人之法律」。被告行為後，刑法
    第51條、第56條業於民國94年1月7日修正公布， 並於95年7
    月1日施行。按刑法第56條連續犯之規定已刪除， 則被告之
    犯行，因行為後新法業已刪除連續犯之規定，此刪除雖非犯
    罪構成要件之變更，但顯已影響行為人刑罰之法律效果，自
    屬法律有變更，依新法第2條第1項規定，比較新、舊法結果
    ，仍應適用較有利於被告之行為時法律即舊法論以連續犯（
    最高法院95年第8次刑事庭會議決議參照）。 又修正前刑法
    第51條規定：「數罪併罰，分別宣告其罪之刑，依左列各款
    定其應執行者：」 其中第5款規定：「宣告多數有期徒刑者
    ，於各刑中之最長期以上，各刑合併之刑期以下，定其刑期
    。但不得逾二十年。」，而修正後刑法第51條第5款規定：
    「宣告多數有期徒刑者，於各刑中之最長期以上，各刑合併
    之刑期以下，定其刑期。但不得逾三十年。」比較結果，修
    正後刑法並非較有利於被告，故依上開刑法第2條第1項之規
    定，本件應依修正前刑法適用之。
三、核被告所為， 係犯毒品危害防制條例第10條第1項之施用第
    1級毒品罪及同條第2項之施用第2級毒品罪。被告持有第1級
    毒品海洛因、第2級毒品安非他命，既意在供己施用， 其持
    有之低度行為，各應為施用之高度行為所吸收，均不另論罪
    。被告先後多次施用毒品行為，均時間緊接，方法相同，觸
    犯犯罪構成要件相同之罪名，顯係基於概括犯意為之，均應
    以連續犯論以一罪，並加重其刑。 又被告所犯上開施用第1
    級毒品海洛因及施用第2級毒品安非他命2罪間，犯意各別，
    行為亦殊，構成要件互異，應予分論併罰。末查，被告有如
    事實欄所載之論罪科刑及執行情形，此有本院被告前案紀錄
    表1份在卷可查，其於有期徒刑執行完畢後，5年內再犯本件
    有期徒刑以上之2罪，係屬累犯，均應依法加重其刑， 並遞
    加之。
四、原審因認被告罪證明確，予以被告論罪科刑，固非無據。惟
    查被告另於94年12月9日晚間11時25分許為警查尿前 26小時
    內及96小時內某時點各施用海洛因及安非他命各一次之犯行
    ，原審未及審酌，尚有未合，公訴人據此上訴，請求併案審
    理，為有理由，應由本院撤銷改判。爰審酌被告素行不佳，
    多次漠視法令之禁制，恣意濫用毒品，戕害己身，顯無悔改
    之意，惟於他人尚無明顯重大危害，及其犯後坦承部分犯行
    等一切情狀，各量處如主文所示之刑，並定其應執行刑，以
    資懲儆。
五、扣案之含第1級毒品海洛因成分、無法析離之殘渣袋1個（其
    內第1級毒品與外袋無法析離完盡，應概認屬查獲之毒品 ）
    ，不問屬何人所有， 應依毒品危害防制條例第18條第1項前
    段規定併予沒收銷燬之。另扣案之夾鏈袋5個， 係被告所有
    ，業據被告於原審審判時供承在卷，惟其於原審審判中堅決
    否認係供其施用第1級毒品海洛因及第2級毒品安非他命所用
    之物，且夾鏈袋係一般家庭日常用品，無法證明係供被告施
    用第1級毒品海洛因及第2級毒品安非他命所用，爰不併予宣
    告沒收，附此敘明。
六、公訴人移送該署95年度毒偵字第3863號併案審理，本院審認
    結果認與起訴事實有連續犯之裁判上一罪，自得併予審理。
七、被告經合法傳喚，無正當理由未到庭，爰不待其陳述，逕行
    判決。
據上論斷，應依刑事訴訟法第369條第1項前段、第364條、第299
條第1項前段、第371條，毒品危害防制條例第10條第1項、第2項
、第18條第1項前段，刑法第2條第1項、第11條前段、 修正前刑
法第56條、第47條、第51條第5款，判決如主文。
本案經檢察官周誠南到庭執行職務。
中    華    民    國    95    年    9     月    14    日
                  刑事第４庭    審判長法  官  蔡秀雄
                                      法  官  黃金富
                                      法  官  周煙平
以上正本證明與原本無異。
施用第一級毒品部分如不服本判決，應於收受送達後十日內向本
院提出上訴書狀，其未敘述上訴之理由者並得於提起上訴後十日
內向本院補提理由書（均須按他造當事人之人數附繕本）。
其餘不得上訴。
                                      書記官  蕭麗珍
中    華    民    國    95    年    9     月    21    日
附錄：本案論罪科刑法條
毒品危害防制條例第10條第1項、第2項
施用第一級毒品者，處 6 月以上 5 年以下有期徒刑。
施用第二級毒品者，處 3 年以下有期徒刑。


司法院資訊處製作；財團法人民間司法改革基金會備份。
